臺北高等行政法院判決
　　　　　　　　　　　　　　　　　　 95年度簡字第00617號
原　　　告　甲○○
被　　　告　臺北縣政府
代　表　人　乙○○縣長）住同.
上列當事人間因建築法事件，原告不服內政部中華民國95年5 月
8 日台內訴字0000000000號訴願決定，提起行政訴訟。本院判決
如下：
　　主  文
原告之訴駁回。
訴訟費用由原告負擔。
　　事  實
一、事實概要：
    原告91年12月6 日在臺北縣三重市○○路○ 段136 巷4 號1
    樓建築物（下稱系爭建物）核准經營之營利事業為「輕鬆飲
    食店」，經被告所屬工務局派員於民國（下同）94年11月2
    日在系爭建物地址會勘，查獲其係違法經營視聽歌唱業，被
    告所屬工務局即以會勘紀錄表通知原告於94年11月15日前，
    辦理建築物公共安全檢查簽證及申報，惟原告逾期未行辦理
    ，被告因此認定原告違反建築法第77條第3 項規定，依同法
    第91條第1 項規定以94年12月7 日北府工使字第0940828155
    號函（下稱系爭處分），處原告新臺幣（下同）6 萬元罰鍰
    ，並限於94年12月31日前辦理建築物公共安全檢查簽證及申
    報。原告不服，提起訴願惟遭駁回，遂向本院提起本件行政
    訴訟。
二、兩造聲明：
　(一)原告聲明求為判決：
    1.請求撤銷訴願決定及原處分。
    2.訴訟費用由被告負擔。
　(二)被告聲明求為判決：
    1.駁回原告之訴。
    2.訴訟費用由原告負擔。
三、兩造之爭點：
　(一)原告主張之理由：
    1.建築物公共安全檢查證及申報作業係於每年6 月底前應完
      成申報，原告係於當度年8 月方承接此一店面，前手亦未
      告知，自無從辦理相關申報事宜。
    2.被告所屬人員於94年11月2 日赴系爭地址會勘查時未佩帶
      識別證，亦未駕駛公務車，似非執行公務。
    3.原告於會勘紀錄表簽名捺印，係被被告所屬人員欺騙誘拐
      之行為。
    4.原告自94年8月11日承接店面後，皆已按照相關規定申報
      公共安全檢查，例如94年12月31日已申報完畢，95年6月
      底亦有做建築物公共安全檢查。
  (二)被告主張之理由：
    1.查本案原告於台北縣三重市○○路○段136巷4號1樓建築物
      內經營視聽歌唱業，前經被告於94年11月Z日現場勘查，
      即依內政部訂頒「加強建築物公共安全檢查及取締執行要
      點」第4點規定: 「直轄市、縣 (市)主管建築機關接獲違
      法（規）營業場所通報後，應立即通知該建築物所有權人
      、使用人限期辦理建築物公共安全檢查簽證及申報，逾期
      末申報或檢查不合格者，依建築法第91條規定辦理。．．
      ．」，通知原告於94年11月15日前辨理建築物公共安全檢
      查簽證及申報作業，此並經原告於會勘紀錄表親自簽名捺
      印在案。惟原告未於被告規定之期限94年11月15日前辨理
      建築物公共安全檢查簽證及申報作業，被告以原告違反建
      築法第77條，而依同法第91條規定以94年12月7日北府工
      使字第09408281的號函裁處原告6萬元罰鍰，並限期補辦
      手續，並無違誤。
    2.承上，原告既為系爭建築物使用人，即有維護建築物合法
      使用與其構造及設備安全之責任，並依法辨理建築物公共
      安全檢查簽證及申報作業，然原告卻違反此項作為義務，
      顯見原告所辯云云，純屬推諉卸責之詞，實無可採。
    3.揆諸首揭法條規定，原處分並無不合，應予維持，請駁回
      原告之訴。
　　理  由
一、按「建築物所有權人、使用人應維護建築物合法使用與其構
    造及設備安全。」「供公眾使用之建築物，應由建築物所有
    權人、使用人定期委託中央主管建築機關認可之專業機構或
    人員檢查簽證、其檢查簽證結果應向當地主管建築機關申報
    。．．．」、「前項檢查簽證結果，主管建築機關得隨時派
    員或定期會同各有關機關複查。」「第3項之檢查簽證事項
    、檢查期間、申報方式及施行日期，由內政部定之。」建築
    法第77條第1、3、4項及第5項著有明文規定；又同法第91
    條第1項規定：「有左列情形之一者，處建築物所有權人、
    使用人、機械遊樂設施之經營者新臺幣6萬元以上30萬元以
    下罰鍰，並限期改善或補辦手續，屆期仍未改善或補辦手續
    而繼續使用者，得連續處罰，並限期停止其使用。必要時，
    並停止供水供電、封閉或命其於期限內自行拆除，恢復原狀
    或強制拆除：．．．四未依第77條第3項、第4項規定辦理建
    築物公共安全檢查簽證或申報者。．．．」又建築物公共安
    全檢查簽證及申報辦法第2條第1項規定：「本辦法所稱建築
    物公共安全檢查申報人，為建築物所有權人、使用人。」同
    辦法第4條規定：「建築物公共安全檢查申報期間及施行日
    期，如附表2。附表2建築物公共安全檢查申報期間及施行日
    期規定：．．．Ｂ類商業類：第1組：供娛樂，消費，處封
    閉或半封閉場所。夜總會、舞廳、酒家、理容院、ＫＴＶ、
    ＭＴＶ、公共浴室、三溫暖、遊藝場、茶室等類似場所。檢
    查申報期間頻率：每1年1次。期限：1月1日起至6月30日止
    。施行日期：86年1月1日起。」另依本部訂頒之「加強建築
    物公共安全檢查及取締執行要點」第4點規定：「直轄市、
    縣（市）主管建築機關接獲違法（規）營業場所通報後，應
    立即通知建築物所有權人、使用人限期辦理建築物公共安全
    檢查簽證及申報，逾期未申報或檢查申報不合格者，依建築
    法第91條規定處理。．．．」
二、卷查本件原告起訴狀訴之聲明，僅對罰鍰部分聲明不服，有
    其95年8月11日起訴狀在卷足考，是本件爭執之標的在新台
    幣 20萬元以下，核屬適用簡易程序之事件，並不經言詞辯
    論為判決，合先敘明。
三、查本件原告91年12月6 日申請在系爭建物核准經營之營利事
    業為「輕鬆飲食店」，有系爭建物之臺北縣政府營利事業登
    記公示詳細資料乙紙附卷可參，惟經被告所屬工務局派員於
    94年11月2 日在現場會勘結果，查獲原告實際上係經營視聽
    歌唱業，復有經原告簽名之臺北縣政府工務局94年11月2 日
    會勘紀錄影本（下稱系爭會勘紀錄）附卷可稽，被告所屬工
    務局因之即依「加強建築物公共安全檢查及取締執行要點」
    第4 點規定，以會勘紀錄表通知原告於94年11月15日前辦理
    建築物公共安全檢查簽證及申報，此部分並經原告在會勘紀
    錄表親自簽名捺指印在案。而原告並未於被告規定之期限內
    94年11月15日前辦理建築物公共安全檢查簽證及申報，自已
    違反建築法第77條第3 項規定，被告乃依同法第91條第1項
    規定以系爭處分處6 萬元罰鍰，並限於94年12月31日前辦理
    建築物公共安全檢查簽證及申報，揆諸首揭法條及辦法之規
    定，並無達違誤。
四、原告雖訴稱其係於94年8月接手店面，無法完成，應至每年6
    月底前完成法定之申報義務等語。惟查，系爭處分所據之系
    爭會勘紀錄會勘結果二業已載明：「請於94年11月15日前辦
    理完成建築物公共安全檢查簽證及申報。」並經現場使用人
    或代表人即原告簽名，有該系爭會勘紀錄附卷足稽。原告既
    為會勘檢查時之在場人，並在系爭會勘紀錄簽名，自難諉為
    不知應於「94年11月15日前辦理完成建築物公共安全檢查簽
    證及申報」之責任，其明知卻故意不為，自難辭其咎。至系
    爭處分事實欄則明載：「．．．未依規定辦理建築物公共安
    全簽證及申報作業．．．。」核與系爭會勘紀錄之事實相吻
    合，並無限定原告應於每年6月底完成申報之內容，亦與原
    告何時接手經營系爭建物之營業無涉，所稱每年6月底申報
    或8月11日接手等語，均不足為免罰之依據。
五、綜上，原告所訴委無足採，從而被告依首揭規定，以原告未
    依規定辦理建築物公共安全簽證及申報作業，有違建築法第
    77條第3項之規定，而以系爭處分依同法第91條規定科處原
    告最低法定罰鍰6萬元，並限期辦理建築物公共安全檢查簽
    證及申報，並無違誤，訴願決定予以維持，亦無不合。原告
    徒執前詞，訴請撤銷，為無理由，應予駁回；又本件待證事
    實已明，兩造其餘之攻擊防禦方法，無庸一一論斷，併予敘
    明。
據上論結，本件原告之訴為無理由，爰依行政訴訟法第98條第3
項前段、236條、第233條第1項，判決如主文。
中　　華　　民　　國　　96　　年　 　2　　月　 26  　 日
                              第六審判庭
                                  法  官   陳鴻斌
上為正本係照原本作成。
本件以訴訟事件所涉及之法律見解具有原則性者為限，始得於本
判決送達後20日內向本院提出上訴狀並表明上訴理由，如已於本
判決宣示後送達前提起上訴者，應於判決送達後20日內補具上訴
理由（均按他造人數附繕本），且經最高行政法院許可後方得上
訴。
中　　華　　民　　國　　96　　年　 　3　　月　　3　　 日
                                  書記官  陳清容
